臺灣高等法院高雄分院刑事判決　　 95年度上更(一)字第328號
上　訴　人
即　被　告　江志恆
選任辯護人　孫守濂律師
　　　　　　李慶榮律師
上　訴　人
即　被　告　戊○○
　　　　　　　　　　現另案在臺灣高雄監獄執行中
選任辯護人　許瑜容律師
　　　　　　柳聰賢律師
上　訴　人
即　被　告　丁○○
選任辯護人　張清雄律師
上列上訴人因強盜等案件，不服臺灣屏東地方法院92年度訴字第
18號中華民國94年5 月16日第一審判決（起訴案號：臺灣屏東地
方法院檢察署91年度偵字第3604號、第3620號、第5529號），提
起上訴，判決後經最高法院發回更審，本院判決如下：
    主  文
原判決關於強盜及丁○○定執行刑部分撤銷。
江志恆共同意圖為自己不法之所有，結夥三人以上、攜帶兇器以
強暴至使不能抗拒而取他人之物，處有期徒刑捌年。
戊○○意圖為自己不法之所有，結夥三人以上、攜帶兇器以強暴
至使不能抗拒而取他人之物，處有期徒刑柒年陸月。
丁○○意圖為自己不法之所有，結夥三人以上、攜帶兇器以強暴
至使不能抗拒而取他人之物，累犯，處有期徒刑柒年拾月。
    事  實
一、丁○○曾於民國88年間，因偽造文書案件，經本院以89年度
    上訴字第1366號案件，判處有期徒刑3 月確定，於90年4 月
    16日易科罰金執行完畢。
二、緣江志恆因土地分割問題與其叔江照俊發生糾紛，經高雄縣
    林園鄉調解委員會及臺灣高雄地方法院調解，協議由江志恆
    以新臺幣（下同）150 萬元現金向江照俊購買土地持分。江
    志恆先於91年6 月初某日交付50萬元現金予江照俊，另約定
    土地過戶後再交付尾款100 萬元。然江志恆對給付鉅款予江
    照俊一事心有不甘，遂於91年6 月中旬某日，在高雄市○○
    路「錢櫃KTV 」內，與友人戊○○、甲○○（綽號「小小」
    ，業經判處有期徒刑7 年6 月確定）共同基於意圖為自己不
    法所有之犯意聯絡，計劃於江志恆交付100 萬元予江照俊後
    ，由戊○○、甲○○2 人尾隨江照俊，俟機持刀強盜江照俊
    取得之上開款項朋分。戊○○、甲○○2 人因認人手不足，
    遂又於數日後下午，另邀集丁○○（綽號「黑仔」或「黑松
    」）加入此一強盜計劃，並在高雄市○○路某泡沫紅茶店內
    ，本於上開犯意聯絡，共同研商作案細節。嗣前揭土地持分
    辦理過戶完畢後，不知情之林水祿代書於91年6 月24日以電
    話通知江照俊，江照俊旋於電話中決定將於91年6 月26日下
    午8 時許，在高雄縣林園鄉「林水祿代書事務所」內取款，
    再由林代書輾轉告知江志恆。江志恆獲知交款之日期及地點
    後，即通知戊○○依計劃行事，並將江照俊所駕車輛之特徵
    告知戊○○。戊○○於91年6 月26日凌晨撥打電話予江志恆
    ，表示本件共有4 人參與，江志恆同意將贓款由4 人平分。
    91年6 月26日下午2 時許，戊○○、甲○○及丁○○在前揭
    泡沫紅茶店內會合及再次策劃細節，丁○○並攜帶玩具手槍
    1 把（未據扣案），預備作為強盜工具。戊○○、甲○○、
    丁○○3 人為便利跟蹤江照俊及隱匿身分，另基於故買贓物
    之犯意聯絡，推由甲○○購買贓車一輛。戊○○即先駕駛其
    父所有之自用小客車搭載甲○○及丁○○，於該日下午3 、
    4 時許，在高雄市○○路與文橫路口之某五金行內購得客觀
    上足以危害人之生命、身體安全，依社會通常觀念可供兇器
    使用之西瓜刀2 把，作為強盜工具，再轉往高雄縣鳳山市五
    甲地區，由甲○○出面以15,000元之價格（實際僅交付5,00
    0 元訂金），向綽號「慧中」之成年男子購得車號E4-4788
    號贓車作為強盜之交通工具（該車原為鄭明義所有，於91年
    6 月26日下午2 時許，在高雄縣鳳山市○○○路105 巷12之
    3 號前遭姓名、年籍不詳之人竊取）。甲○○購得贓車後，
    即自行駕駛該車前往高雄縣林園鄉與戊○○、丁○○會合。
    會合後，戊○○、丁○○2 人再改乘甲○○駕駛之贓車前往
    「林水祿代書事務所」外埋伏守候，戊○○並將其原駕駛之
    自用小客車停放在林園鄉某處，預計於強盜得手後，先駕駛
    江照俊之汽車返回林園鄉棄置，再換乘戊○○停放在林園鄉
    之汽車返回高雄市。91年6 月26日下午8 時許，江照俊在代
    書事務所內收受100 萬元後，旋即駕駛其所有之車號ZH-999
    7 號自用小客車，搭載配偶丙○○及兒子乙○○南下返家。
    戊○○、甲○○、丁○○則結夥3 人，攜帶上開兇器西瓜刀
    駕車一路尾隨。同日下午9 時許，車行駛至屏東縣佳冬鄉○○路162 號「德美家俱店」前，甲○○見地點偏僻，遂以右
    側車頭擦撞江照俊所駕駛之車輛後保險桿，企圖以製造假車
    禍之方式誘使江照俊停車。江照俊因感車身劇烈搖晃，誤以
    為車胎破裂而將汽車停在路旁下車查看。甲○○見計謀得逞
    ，隨即下車持前開玩具手槍上前抵住江照俊之身體，押往江
    照俊所駕駛之汽車後座，致使江照俊不能抗拒；戊○○則持
    西瓜刀1 把控制丙○○，喝令其將金錢及皮包交出，因丙○○不從，戊○○以該刀敲打丙○○之手部及背部，使丙○○
    受有右手臂刀傷8 公分、左手臂挫傷及後背挫傷5 公分等傷
    害，致使丙○○不能抗拒，而任由戊○○取走上開以紙袋包
    裝之100 萬元及丙○○所有之皮包1 只（內約有1 萬元），
    丁○○則持另把西瓜刀在一旁把風，並乘隙坐入江照俊之汽
    車後座。戊○○、甲○○、丁○○3 人得手後，旋即將江照
    俊及丙○○夫婦拉下車，由甲○○駕駛江照俊之車輛，搭載
    戊○○、丁○○（彼等3 人對於該車並無不法所有之意圖）
    迴轉北上逃逸，惟此時坐在汽車後座之丁○○發現江照俊之
    子乙○○仍在後座，遂與乙○○發生拉扯，並於乙○○掙扎
    時，另單獨基於傷害人身體之犯意，持西瓜刀往乙○○背部
    揮砍，再於車輛行進中，將乙○○推出車外，致乙○○受有
    背部刀傷10公分、右手背挫傷3 公分等傷害（丁○○所犯傷
    害部分業經本院前審判處有期徒刑10月確定）。逃逸途中，
    戊○○指示甲○○將汽車暫時停靠在林邊大橋旁，由戊○○
    、丁○○將其等持有之西瓜刀2 把丟棄在橋下溪中（未尋獲
    ）。嗣於同日晚上9 時50分許，因甲○○車速過快，在屏東
    縣新埤鄉○○村○○○道路與中興路口之新埤加油站前，與
    恆春基督教醫院之救護車發生碰撞。車禍發生時，戊○○因
    撞擊力量過大彈出車外受傷，為屏東縣警察局枋寮分局石光
    派出所警員查獲，並將之送往屏東縣新埤鄉小康醫院。惟戊○○並未接受救治，藉口如廁，在廁所內將其搶得之皮包1
    個丟棄，並即逃出醫院，然其因體力不支，昏迷路旁，嗣為
    警發現後送返小康醫院就醫。甲○○、丁○○2 人則於車禍
    發生後下車逃逸，遁入附近果園藏匿，嗣因甲○○步出果園
    求援，而為警發現查獲，警方在甲○○所著衣物內尋獲彼等
    強盜所得之現金997,500 元（已由江照俊領回，其餘金錢於
    甲○○逃逸時散落不知去向），丁○○則乘隙逃逸，其攜帶
    之玩具手槍亦不見蹤影。
三、案經江照俊、丙○○、乙○○訴由屏東縣警察局枋寮分局報
    告及高雄市政府警察局鼓山分局移送臺灣屏東地方法院檢察
    署檢察官偵查起訴。
    理  由
壹、程序部分：
一、按被告以外之人於檢察事務官、司法警察官或司法警察調查
    中所為之陳述，與審判中不符時，其先前之陳述具有較可信
    之特別情況，且為證明犯罪事實存否所必要者，得為證據，
    刑事訴訟法第159條之2定有明文。是依本條規定，被告以外
    之人於檢察事務官、司法警察（官）調查時所為之陳述，屬
    傳聞證據，依同法第159 條第1 項規定，本無證據能力，必
    具備「可信性」及「必要性」二要件，始例外得適用上開第
    159 條之2 規定，認有證據能力，而得採為證據。此之「必
    要性」要件，必須該陳述之重要待證事實部分，與審判中之
    陳述有所不符，包括審判中改稱忘記、不知道等雖非完全相
    異，但實質內容已有不符者在內，且該審判外之陳述，必為
    證明犯罪之待證事實存在或不存在所不可或缺，二者兼備，
    始足當之。故此所謂「為證明犯罪事實存否所必要者」，既
    必須達不可或缺之程度，自係指就具體個案案情及相關卷證
    判斷，為發現實質真實目的，認為除該項審判外之陳述外，
    已無從再就同一供述者取得與其上開審判外陳述相同供述內
    容，倘以其他證據代替，亦無從達到同一目的之情形而言（
    最高法院95年度台上字第4414號判決意旨參照）。另「可信
    性」要件，乃指陳述係在特別可信為真實之情況下所為者而
    言，例如被告以外之人出於自然之發言，或違反自己利益之
    陳述等特別情形均屬之（最高法院95年度台上字第5740號判
    決意旨參照）。
  (一)共犯甲○○於警詢中之陳述，為被告以外之人於審判外之言
    詞陳述，且經被告江志恆及丁○○2 人之辯護人主張其係審
    判外陳述無證據能力，另被告丁○○之辯護人尚主張其係出
    於非任意性而違反法定程序取得，應無證據能力云云。惟查
    上開被告以外之人之警詢筆錄，與其等於原審、前審審理中
    到庭具結所證之內容，關於被告江志恆是否共同謀議強盜？
    以及共犯之人係「黑仔」、「黑松」或「阿華」？該人是否
    即為丁○○？等事實曾與警詢時陳述不符，故其於警詢時之
    陳述，為證明被告等人之犯罪事實存否所必要。且其於警詢
    時之陳述，雖於原審作證時稱：曾遭刑求云云，惟其於偵查
    中及自己為被告之案件中，均未主張有何出於強暴脅迫之情
    事，且其亦未稱係因遭刑求方為上開陳述，此外，又無證據
    足證上開陳述係出於非任意性，則其於原審作證時空言曾遭
    刑求云云，是否足採，尚不能無疑，且依其所述，其上開陳
    述亦非因遭刑求後而為，故認其警詢時之陳述，應係出於自
    然之發言，且其陳述內容又不利於自己，故其於警詢時之陳
    述應「具有較可信之特別情況」，依上開說明，其警詢筆錄
    對於被告等人具證據能力。
  (二)共同被告戊○○於警詢中之陳述，對其他被告而言為被告以
    外之人於審判外之言詞陳述，且經被告江志恆及丁○○2 人
    之辯護人主張其係審判外陳述無證據能力，另被告丁○○之
    辯護人尚主張其係出於非任意性而違反法定程序取得，應無
    證據能力云云。惟查上開被告以外之人之警詢筆錄，與其等
    於原審、前審審理中到庭具結所證之內容，關於被告江志恆
    是否共同謀議強盜？以及共犯之人係「黑仔」、「黑松」或
    「阿華」？該人是否即為丁○○？等事實曾與警詢時陳述不
    符，故其於警詢時之陳述，為證明被告等人之犯罪事實存否
    所必要。且其於警詢時之陳述，雖於原審作證時稱：曾遭刑
    求云云，惟其於偵查中經多次訊問，均未主張有何出於強暴
    脅迫之情事，且與戊○○之妹一起到達醫院探視戊○○之證
    人梁毓芳於原審審理時亦證稱：整個警詢過程都沒看到警察
    刑求、恐嚇戊○○等語（見原審94年1 月26日審判筆錄，原
    審卷三第181-186 頁），另又無其他證據足證上開陳述係出
    於非任意性，則其於原審作證時空言曾遭刑求云云，尚不能
    採信。故認其警詢時之陳述，應係出於自然之發言，且其陳
    述內容又不利於自己，故其於警詢時之陳述應「具有較可信
    之特別情況」，依上開說明，其警詢筆錄對於被告等人具證
    據能力。
二、又按被告以外之人於偵查中向檢察官所為陳述，除顯有不可
    信之情況者外，得為證據，刑事訴訟法第159 條之1 第2 項
    定有明文。偵查中對被告以外之人（包括證人、鑑定人、告
    訴人、被害人及共同被告等）所為之偵查筆錄，或被告以外
    之人向檢察官所提之書面陳述，性質上均屬傳聞證據。惟現
    階段刑事訴訟法規定檢察官代表國家偵查犯罪、實施公訴，
    依法其有訊問被告、證人及鑑定人之權，證人、鑑定人且須
    具結，而實務運作時，檢察官偵查中向被告以外之人所取得
    之陳述，原則上均能遵守法律規定，不致違法取供，其可信
    度極高。再者，該「被告以外之人」，如經法院於審理中傳
    喚到庭接受檢、辯雙方之交互詰問，賦予被告有與之對質、
    詰問其現在與先前陳述瑕疵之機會，自屬已充分保障被告之
    對質詰問權，職是，除反對該項供述得具有證據能力之一方
    ，已釋明「顯有不可信之情況」之理由，或該偵查中之陳述
    除另違反應具結而未具結之規定外，應具證據能力。查共犯
    甲○○及共同被告戊○○於偵查中陳述時，均因其本人涉嫌
    犯案而以被告身分接受偵訊，均非以證人身分接受訊問，故
    其於訊問時雖未具結，惟尚無違反刑事訴訟法第185 條之3
    即證人依法應具結而未具結之證言，不得作為證據之規定；
    且於原審、前審及本院審理中，均以證人身分命其具結作證
    ，並均接受檢察官、被告及其辯護人之交互詰問，自屬充分
    保障被告之對質、詰問權，復被告或辯護人均未曾提及檢察
    官在偵訊時有任何以不正方法取供等之顯不可信之情況，是
    依上開規定，2 人於上開偵訊時關於其他共同被告涉案部分
    之陳述，應均具有證據能力。
三、又按錄音、錄影、電磁紀錄或其他相類之證物可為證據者，
    審判長應以適當之設備，顯示聲音、影像、符號或資料，使
    當事人、代理人、辯護人或輔佐人辨認或告以要旨，刑事訴
    訟法第165 條之1 第2 項亦定有明文。93年8 月3 日徐秀霞
    至臺灣屏東看守所會見被告丁○○之對談錄音，係看守所依
    法錄製取得，其並經原審於94年3 月9 日審理時勘驗，內容
    除不符部分記載於當日勘驗筆錄外，其餘相符之部分則詳如
    臺灣屏東地方法院檢察署檢察事務官於93年10月4 日所載之
    譯文（見原審卷三第105 -106頁），則該錄音譯文即為法院
    勘驗筆錄之一部分，應具證據能力。
四、末按被告以外之人於審判外之言詞或書面陳述，除法律有規
    定者外，不得作為證據，刑事訴訟法第159 條第1 項定有明
    文。當事人、代理人或辯護人於法院調查證據時，知有第15
    9 條第1 項不得為證據之情形，而未於言詞辯論終結前聲明
    異議者，視為有前項之同意，同法第159 條之5 第2 項亦有
    明文規定。本案用以作為認定犯罪事實依據之其他傳聞證據
    ，被告及其辯護人於本院審理時均不否認得作為證據，而本
    院審酌上開言詞及書面陳述，無任何不適當作為證據之情形
    ，依刑事訴訟法第159 條之5 第1 項之規定，認有證據能力
    。
貳、實體部分：
（壹）被告戊○○部分:
一、上訴人即被告戊○○強盜江照俊及丙○○財物之事實，業據
    其於本院前審審理時直承「強盜部分我認罪，原審判決書事
    實欄所認定的強盜部分之犯罪事實我都承認，我在警訊、偵
    查、原審的供述都一致」等語，且被告戊○○於警訊、偵查
    及原審法院審理中亦同此供承無異，經核與證人即被害人江
    照俊、丙○○、乙○○等人於原審法院審理中證述之被害情
    節；證人即查獲本件之員警黃川銘、方基安、鍾智龍、林國
    昇等人於原審法院審理中證述之查獲情節; 證人即共犯甲○○於原審法院審理中供證之犯罪情節相符。且本件歹徒強盜
    財物得手後，即改乘被害人江照俊之車號ZH-9997 號汽車逃
    逸，途中曾與醫院救護車發生碰撞，歹徒因而受傷並在車內
    及路旁留下斑斑血跡，警方採取該等血跡送往內政部警政署
    刑事警察局鑑定結果，確認其中編號2 、6-8 、11、12之血
    跡與被告戊○○DNA-STR 型別相同，此有該局鑑驗書 (見91
    年度偵字第3604號卷212 頁）及屏東縣警察局92屏警刑四字
    第09300228 13 號函附之證物清單 (見原審卷(三)第94頁）在
    卷可稽。綜上，足認被告戊○○自白與事實相符，戊○○上
    開犯行，洵堪認定。
二、被告戊○○於原審及本院審理中，雖否認其與甲○○、丁○○等人共同故買車號E4-4788 號贓車作為犯罪之交通工具，
    而辯稱: 「我不知道那是贓車」云云 (見原審卷(四)第78頁）
    。然被告戊○○於警詢中已自白其策劃本件強盜案件，且推
    由綽號「小小」之甲○○以5,000 元訂金購買贓車等語甚明
    （見屏東縣警察局枋寮分局枋警刑字第0910005346號卷第26
    頁正面及背面參照），嗣於偵查中亦供承：「91年6 月26日
    ……當天……我跟甲○○及『黑仔』共同駕駛先前向一位『
    慧中』（『惠忠』）男子所購買的車號E4-4788 號贓車共同
    前往高雄縣林園鄉林水祿土地代書處……」等語 (見91年度
    偵字第3620號卷第5 頁），核與共犯甲○○於偵查時稱：「
    我先在昨天下午在高雄五甲路向一綽號『惠忠』（『慧中』
    ）的人買作案用的黑色轎車，以15,000元買的，我先交付
    5,000 元，我們在林園鄉一位代書處有跟蹤到被害人的車」
    等語（見91年度偵字第3604號卷第16頁背面），互核相符，
    而被告戊○○若非於作案時即已知曉彼等使用之車輛係贓車
    ，否則其應無法於警詢時詳述該車之來源及售價。再者，被
    告為避免彼等尾隨或強盜被害人時遭抄錄車號，以便利事後
    隱匿形跡，遂於計劃犯罪時，推由共犯之一購買贓車作為犯
    罪交通工具，洵與事理及一般大眾之社會經驗無違。而車號
    E4 -4788號汽車為鄭明義所有，於91年6 月26日14時在高雄
    縣鳳山市五甲地區失竊，有屏東縣警察局車輛尋獲通報單一
    紙附卷可按（見屏東縣枋寮分局警訊卷第4 頁），旋由甲○○於當天下午購得，時間極為緊湊。因此，甲○○上開偵訊
    時陳述：購買贓車之行為，為與被告戊○○等人犯罪計劃之
    一部分，而作為犯罪工具等語，應可採信。是被告戊○○於
    警訊中供稱：「我與甲○○（小小）、丁○○（黑仔）共同
    購買贓車作為犯罪工具」等語，亦應可採信。被告戊○○於
    原審法院審理中辯稱：「不知車號E4-4788 號汽車係贓車」
    云云，為臨訟卸責之詞，不足採信；共犯甲○○於原審法院
    審理中證稱：被告戊○○等沒有計劃開贓車作為強盜之接駁
    工具云云（見原審卷(四)第79頁），則亦為事後迴護被告戊○○之詞，非可採信。此部分事證應屬明確。
三、被告戊○○之辯護人為被告辯護稱：被告於警詢、偵訊時，
    供述與案情有重要關係之事項，使檢察官得以追訴共同被告
    江志恆、丁○○，應有證人保護法第14條第1 項規定減免其
    刑之適用；另依警員黃文德所證，被告戊○○於有偵查權限
    之公務員發覺犯罪前，即自首犯罪，亦有自首減輕規定之適
    用云云（見96年1 月24日刑事辯護意旨狀）。經查，員警陳
    忠慶於本院前審95年1 月17日審理結證稱：「丁○○是檢察
    官指揮偵辦，我負責抓最後的在逃人犯丁○○，秘密證人對
    案發事實都不願陳述，所以利用秘密證人的方式將整個案情
    、經過呈現出來，在同案被告筆錄有載明。案發後被屏東分
    局抓到的共犯都有。抓到時有在丁○○身上搜到很多物品。
    」等語。另一證人即員警黃文德於95年1 月17日本院前審審
    理時結證稱；「91年6 月27日製作戊○○筆錄時，知道他涉
    及本件強盜案件，本案發生後，我們的小隊長人不舒服，所
    以我接辦。製作筆錄時，戊○○坦承犯行。有無對戊○○說
    將同夥共犯說出來，要以窩裡反的條款減輕，我沒有印象。
    通報攔截時還不知道何人作案。」等語。而被告戊○○亦稱
    ：證人（員警黃文德）有鼓勵伊說出實情，會對伊寫好聽一
    點等語。惟經本院前審函詢臺灣屏東地方法院檢察署，該署
    於94年12月13日以屏檢瑞愛91偵3604字第26273 號函覆稱：
    「本件偵查中，（黃麗琄檢察官）並未對被告戊○○作任何
    有關證人保護法第14條之承諾」等語（見本院前審卷第163
    頁），故被告戊○○縱就本案案情重要事項有所陳述而協助
    偵辦，亦不符證人保護法上開減輕其刑之規定，而無適用。
    另屏東縣警察局枋寮分局警員方基安於原審時曾就查獲被告
    戊○○之經過結證稱：91年6 月27日伊在分局上班，接到分
    局佳冬分駐所通報說發生強盜案，我們值日小組3 人先開車
    到搶案現場了解，到現場時沒發現嫌犯，再去林邊的醫院問
    被害人當時大概情形及歹徒人數與特徵，我們就在沿海公路
    台十七線附近找被害人被搶的車子，結果沒找到，後來是有
    接到勤務中心通報那部車在新埤發生車禍，我們才趕過去，
    趕到時看到被搶的車子，但車內已經沒人，當時潮州分局和
    新埤分駐所的人已經在那邊處理，當時潮州分局有抓到一個
    叫甲○○的人，我們就在新埤加油站車禍地點的果園附近找
    一個叫戊○○的人。戊○○是被石光派出所的制服警、義警
    找到的，伊有看到戊○○被找到，當時伊在那附近，是在一
    條溪的旁邊，還沒到新埤大橋，發現戊○○時他有受傷，他
    趴在地上，當時果園沒有光線，他被義警用手電筒照到趴在
    地上，石光派出所用警車送戊○○到小康醫院，我們因還在
    附近找一下才過去醫院，當時他還在醫院處理傷口，處理傷
    口後，我們留制服警員戒護他，我們再出去找第3 個共犯，
    但沒找到等語（見原審94年1 月26日審判筆錄，原審卷第
    164-170 頁），則依據警員方基安上開證詞，足證在接辦本
    案之枋寮分局黃文德警員於91年6 月27日下午2 時45分許詢
    問被告戊○○前，其早已得知被告戊○○係本案嫌犯之一，
    且被告戊○○係被石光派出所警員所查獲，而非因其於上開
    黃文德警員詢問時始知其為犯罪嫌疑人，故被告戊○○並不
    符合自首要件，此部分其辯護人所辯，亦不足採。
（貳）被告江志恆部分:
一、訊據上訴人即被告江志恆雖坦承曾將其交付100 萬元予江照
    俊之時間、地點告知戊○○，惟否認有何強盜犯行，辯稱：
    「我並未教唆被告丁○○、戊○○及甲○○去搶劫。戊○○
    等人之所以知道我交付100 萬元予江照俊的時間及地點，是
    因為戊○○先前欠我3 萬元，我為了交付上開100 萬元而向
    戊○○催討該筆3 萬元欠款，為了取信於戊○○，才將交款
    之時間及地點告知戊○○」云云 (見原審卷(一)第56、57頁）
    。
二、經查:
  (一)被告江志恆涉案之事實，業據證人即共同被告戊○○、甲○○於警詢及偵查中供述明確，戊○○復以證人身分於原審法
    院審理中就被告江志恆曾參與本件謀議並同意於事後分贓等
    情結證屬實 (見原審卷(三)第68至70頁）。於95年1 月17日本
    院前審審理時，復經共同被告戊○○結證稱：「偵查中所述
    是指『本案是江志恆叫我去幹的』。由江志恆聯絡我，謂其
    父因土地糾紛被氣死了，……後來他告訴我有關交錢時間、
    地點並帶我到該地點勘查。江志恆邀約我到錢櫃KTV ，我叫
    甲○○到場，江志恆拿他叔叔（江照俊）的名片給我看，名
    片後面有寫車號。江志恆打電話給我說已經約定交錢時間，
    此時決定和甲○○及其他共犯一起劫回錢財，有對江志恆說
    會帶刀子，並找甲○○到場。我雖受傷，但非全部意識不清
    ，我本來是要替江志恆脫罪，但是江志恆很無情」等語。另
    證人即共犯甲○○亦於原審法院審理中以證人身分結證稱:
    「本件強盜確為被告江志恆指使戊○○及我等所為，且被告
    江志恆曾於案發前親手交付被害人江照俊之名片1 張給我，
    使我們知曉江照俊之住所，以便於尾隨江照俊強盜不成時，
    可逕行前往江照俊家中行搶。於案發後被告江志恆曾為我聘
    請律師辯護」等語屬實（見原審卷(三)第188 、189 頁），於
    95年1 月17日本院前審審理時，甲○○復結證稱：「案發前
    幾天知道要搶劫，是戊○○告訴我的。這件事情是江志恆委
    託的，戊○○叫我們去將江志恆所付的錢劫回來，戊○○要
    我想辦法，再找一個人、拿水果刀、買贓車都是我的主意。
    透過戊○○而知悉，我們也有一起到錢櫃KTV 會合時有討論
    過，預定分贓是他拿25萬元，其他3 個人75萬元分。我們3
    個人（除江志恆外之3 人）有達成搶（劫）錢之共識。案發
    當天戊○○打電話給我，對我說這件事情，並確定時間。後
    來被害人所走的路線與我們討論的時候不一致，故而又討論
    一次」等語，而戊○○及甲○○於本院審理時，仍為相同之
    證述，而互核該2 人所證情節大致相符，參諸本案若無被告
    江志恆告知當日交付金錢之時間及被害人所駕駛車輛之車號
    ，戊○○及甲○○2 人實無從得知而能跟蹤後行搶，故2 人
    上開所證，應堪採信。
  (二)被告江志恆雖否認戊○○、甲○○2 人上開陳述之真實性，
    惟查，其所否認理由略以: 被告戊○○曾於偵查中向檢察
    官供陳: 「91年6 月26日……當天江志恆是另外開車，我跟
    甲○○及『黑仔』（即丁○○）共同駕駛先前購買之E4-478
    8 號贓車，共同前往高雄縣林園鄉林水祿代書事務所……」
    （見91年度偵字第3620號卷第5 頁），惟於日後檢察官偵訊
    時又陳稱：「當天江志恆8 點才到」、「江志恆於案發前幾
    天才引導我們去代書那裡」（見91年度偵字第3620號卷第31
    頁背面），前後顯有不符。甲○○於警訊時則表示：「係由
    該男子（指被告江志恆）乘坐戊○○所駕駛轎車引導至林水
    祿代書事務所」 (見屏東縣警察局枋寮分局警訊卷第21頁背
    面），與戊○○之說法亦有所歧異。戊○○於檢察官偵查
    時，曾明白供陳：「在案發當天（91年6 月26日）凌晨，以
    我的行動電話0000000000號打給江志恆0000000000號行動電
    話，告訴他我另外找到2 人，他說好，並同意把錢分成4 等
    分，由我們4 人平分」（見91年度偵字第3604號卷第75頁背
    面、76頁）及「在作案前有打電話給江志恆，是在當天下午
    4 、5 點打給他的，並向他提及分錢之事，他並未回答，他
    本人確實有接電話」（見91年度偵字第3604號卷第40頁背面
    ）等語，然根據和信電訊股份有限公司及中華電信股份有限
    公司分別提供之0000000000及0000000000號通聯紀錄顯示，
    案發當天凌晨及案發當日下午4 、5 點，戊○○根本未與被
    告江志恆有任何通聯，顯見戊○○證詞完全不實。證人即
    被害人江照俊於原審法院審理中證稱：伊係於91年6 月24日
    下午5 時與代書確定交款時間、地點等語（見原審卷(二)第94
    頁），然戊○○卻於警訊中供稱：被告江志恆係於91年6 月
    22日凌晨告知伊交錢之時間係91年6 月26日云云（見屏東縣
    警察局枋寮分局警訊卷第26頁背面），兩者顯有矛盾。至
    於甲○○雖在警訊及偵查中多次指陳係被告江志恆唆使彼等
    搶錢云云，然在檢察官訊以「對江志恆稱未叫你們去行搶，
    有無意見? 」時，竟稱: 「沒有，我是戊○○告訴我才知道
    。」（見91年度偵字第3604號卷第142 頁），因此甲○○應
    係在戊○○加油添醋下，依戊○○之傳述再輾轉傳述而已，
    其根本未與被告江志恆有所連繫，是其供詞亦屬虛捏不實云
    云。然查:
    1.就被告江志恆所提否認理由部分：戊○○前於偵查中係
      稱：「案發當天我與甲○○、『黑仔』共乘一輛汽車前往
      代書事務所，被告江志恆則另外駕駛一輛車前往」（見91
      年度偵字第3620號卷第5 頁），其重點乃強調被告江志恆
      並未於「案發當天」與其共乘一輛汽車前往代書事務所。
      此與其後供稱：被告江志恆到達之時間為晚上8 點及被告
      江志恆「先前」曾引導彼等前往該事務所等語（見91年度
      偵字第3620號卷第31頁背面），並無任何矛盾之處。又甲○○雖於警訊時供稱: 「係由該男子乘坐戊○○所駕駛之
      轎車引導至林水祿土地代書事務所。」等語（見警卷第21
      頁背面），然對照警方詢問之問題（「你如何至林水祿土
      地代書事務所？」），及同次警訊筆錄甲○○所供「案發
      當天」彼等前往代書事務所之方式、時間及被告江志恆到
      達之時間等情即知，甲○○之上開回答，顯然並非針對「
      案發當天」前往林水祿代書事務所之方式，而應係針對其
      如何知曉林水祿代書事務所之位置所為答覆。故被告江志
      恆上開否認理由，應係對戊○○及甲○○2 人所為上開供
      詞有所誤會。
    2.次按證人之陳述有部分前後不符，或相互間有所歧異時，
      究竟何者為可採，法院仍得本其自由心證予以斟酌，非謂
      一有不符或矛盾，即應認其全部均為不可採信；若其基本
      事實之陳述，與真實性無礙時，則仍非不得予以採信（最
      高法院74年度台上字第1599號判例意旨參照）。因此，就
      被告江志恆所提否認理由部分，戊○○於偵查中供陳以
      行動電話0000000000與江志恆之0000000000電話通聯一節
      ，雖與檢察官依職權調取之電話通聯紀錄不相吻合。然戊○○已於原審法院審理中以證人身分證稱：「被告江志恆
      與江照俊之交易時間是被告江志恆於案發前2 、3 天以公
      用電話撥打給我，且係撥打我0917開頭之行動電話，並稱
      案發當時其持用之行動電話，除0000000000以外，另有未
      供出之行動電話門號，且我於案發當天下午4 、5 點未曾
      打電話給被告江志恆談論分贓之事」等語屬實 (見原審卷
      (三)第76、77、79頁），此與被告江志恆於警訊中所供：「
      （警問: 你是以何電話與戊○○連絡? 戊○○行動電話幾
      號?） 我是以『公共電話』打給戊○○，我已經忘記（戊○○的行動電話幾號）了。」（見91年度偵字第3604號卷
      第97頁背面）及「6 月26日那天我未帶 (行動）電話，我
      用『公共電話』打給戊○○，……他的行動電話時常更改
      ，我未記住他的行動電話號碼。」（見91年度偵字第3604
      號卷第115 頁）等語大致相符，足徵被告戊○○所使用之
      電話應不只0000000000一支，則戊○○以證人身分在原審
      法院審理中所為上開證詞應可採信，因此不能以檢察官調
      取之0000000000及0000000000通聯紀錄未曾出現互相通話
      之紀錄，即能為被告江志恆有利之認定。至於戊○○於偵
      查中所陳：「（我）只有0000000000號手機而已，……沒
      有（借他人），一直為我使用。」云云（見91年度偵字第
      3604號卷第196 頁），及其曾於6 月26日當天凌晨以
      0000000000號行動電話打給被告江志恆0000000000號行動
      電話云云（見91年度偵字第3604號卷第75頁），或因其當
      時有意以虛實參半之語混淆檢察官偵查方向，或因記憶模
      糊致供述錯誤，然其仍不能為被告江志恆有利之認定。
    3.就被告江志恆所提否認理由部分：戊○○於警詢中雖供
      稱被告江志恆係於「91年6 月22日」凌晨告知我交付金錢
      予被害人之時間、地點等語，然其於偵查中則供稱：被告
      江志恆係於「案發前2 天凌晨打電話予我」等語（見91年
      度偵字第3620號卷第30頁背面），嗣又於原審法院審理中
      亦以證人身分證稱：被告江志恆係「『案發前2 、3 天』
      用『公共電話』打給我的。」等語 (見原審卷(三)第76頁）
      。因戊○○於偵、審程序中之證詞與證人江照俊所為之前
      開證詞 (見原審卷(二)第94頁）較為吻合，而該2 人顯無串
      供之可能，且本案案發日期對戊○○而言，實屬特殊重大
      事故，不易忘懷，戊○○接獲被告江志恆之電話，其特殊
      性則遠不如本案案發，因此，戊○○以案發日期為基準往
      前推算被告江志恆以電話告知交易時間之日期，自比單純
      記憶事件發生之日期號數更為精確可靠。足認戊○○於偵
      、審程序中所為證詞較為可採，其警訊中此部分之陳述則
      非較不能採信。且戊○○於警訊、偵查及原審法院審理中
      所證述被告江志恆指示渠等強盜江照俊財物之基本事實，
      前後仍屬一致，參諸前引最高法院判例意旨之說明，仍無
      礙其真實性，仍得採用其餘證詞為不利被告江志恆之證據
      。
    4.就被告江志恆所提否認理由部分：甲○○已於原審法院
      審理中以證人身分就「被告江志恆曾於案發前親手交付被
      害人江照俊之名片一張，指使戊○○與我等尾隨江照俊強
      盜，甚至可循名片記載之地址逕赴被害人住所強盜」等情
      結證屬實 (見原審卷(三)第188-189 頁）。甲○○與被告江
      志恆並無仇隙，尚無設詞誣攀被告江志恆之必要，且甲○○於警詢及偵查中所供與被告江志恆、戊○○在高雄市○○路「錢櫃KTV 」內共同策劃強盜犯罪之時間及犯罪動機
      等情（見屏東縣警察局枋寮分局警卷第20- 21頁），核與
      被告戊○○於警詢及偵查中所為供述並無二致。即被告江
      志恆本人亦供承案發前確有與被告戊○○及綽號「小小」
      之甲○○在高雄市「錢櫃KTV 」內論及其與江照俊之金錢
      糾紛等語（見91年度偵字第3604號卷第96-97 頁），足證
      甲○○所言應可採信。
  (三)被告江志恆雖否認犯行，並以「係為支付江照俊100 萬元債
    務為由，向戊○○催討3 萬元之債權，為了取信於戊○○，
    才將交款之時間及地點告知戊○○」云云置辯。然查，案發
    當天被告江志恆應交予江照俊之買賣土地現款為100 萬元，
    該筆金錢來源，據被告江志恆供稱：係由其配偶劉鳳卿及母
    陳詮女之金融帳戶內分別提領60萬元及40萬元而來等語，此
    有土地買賣契約書影本1 紙（見91年度偵字第3604號卷第64
    頁），及被告江志恆提出之郵政存簿儲金簿影本2 份（見91
    年度偵字第3604號卷第181 頁附件），及原審法院向中華郵
    政股份有限公司調取之存簿儲金提款單影本2 紙（見原審卷
    (一)第149 頁附件）在卷可考。因被告江志恆資金來源一為其
    母，一為其妻，與被告江志恆關係均屬一家人，且資金用途
    合法，衡情被告江志恆付款之資金來源並無掘据，衡情實無
    為此而催討區區3 萬元欠款之必要。再者，被告江志恆之母
    親陳詮女之存款帳戶於91年6 月26日提領40萬元後，仍結餘
    13 萬 多元; 其妻劉鳳卿之存款帳戶於91年6 月26日提領60
    萬元後，雖僅結餘8 千餘元，但於91年7 月5 日則有99萬餘
    元存入，資金不虞匱乏。殊無為催討小額債權以籌措巨額土
    地債務資金而將交款時間、地點洩漏於戊○○之必要。尤有
    進者，更無引領他人至林水祿代書事務所附近勘查之必要。
    被告江志恆所辯洵與常理不合，核屬臨訟杜撰之詞，不可採
    信。綜上所論，被告江志恆涉案部分之事證亦屬明確，其犯
    行堪予認定。
（）被告丁○○部分：
一、訊據上訴人即被告丁○○否認強盜、故買贓物及傷害等犯行
    ，辯稱：伊沒有跟他們去搶錢，案發當天伊與朋友在高雄打
    麻將云云。
二、經查:
  (一)被害人江照俊於上開時、地，遭被告戊○○、甲○○及另一
    成年男子，以上開方式強盜，江照俊之子乙○○並遭該另一
    成年男子持刀傷害之事實，業如上述，故本案發生時，確有
    另一成年男子與被告戊○○、甲○○共同結夥3 人而強盜之
    事實，應可認定。故此部分應查明者，為該另一成年男子是
    否即為被告丁○○？
  (二)共犯甲○○於查獲時之警詢供稱：「黑仔」是案發當日下午
    2 、3 點，在高雄市○○○路泡沬紅茶店內，伊、戊○○與
    「黑仔3 人有再次策劃行搶過程。伊不認識「黑仔」，均由
    戊○○聯絡等語（見91年6 月27日警詢筆錄，屏東枋寮分局
    警卷第17-23 頁）；同日移送檢察署偵訊時，亦供稱：伊與
    戊○○、「黑仔」共犯等語（見91偵字第3604號卷，第
    16-17 頁）；同日檢察官聲請法院羈押，法官訊問時其稱：
    「黑仔」的姓名伊不知道，他的手機是0000000000或
    00000000 00 號等語（見91聲羈字第83號卷第6-7 頁）。另
    共同被告戊○○則於查獲時警詢供稱：伊與甲○○、綽號「
    黑松」男子犯案。「黑松」真實姓名年籍伊不知道，聯絡電
    話是000000 0000 等語（見91年6 月27日警詢筆錄，屏東枋
    寮分局警卷第24-27 頁）；於移送檢察官偵訊時亦供稱：計
    劃行搶後，伊覺得人數不夠，過約2 天後，伊打電話給「黑
    仔」問是否參加，「黑仔」同意。當天伊與甲○○、「黑仔
    」共同乘贓車前往代書事務所等語（見91年6 月28日偵訊筆
    錄，91偵字第3620號卷第4-6 頁）。故甲○○及戊○○2 人
    於查獲當時就此部分所為之陳述，互核相符，且可知2 人於
    其時，均未供出「黑仔」或「黑松」之姓名年籍，甲○○尚
    且稱不認識「黑仔」。而上開2 人之陳述，因其時2 人係分
    別甫為警查獲而接受詢問，其串供之可能性低，且距案發時
    近，故其相符之陳述，應較能採信。
  (三)甲○○於91年7 月18日羈押時接受檢察官偵訊供稱：「黑仔
    」是被告丁○○等語（見91偵字第3604號卷第52-53 頁），
    其後偵訊及自己為被告之案件中之法院訊問時，其均指證：
    與「黑仔」共犯，「黑仔」是被告丁○○等語（見91年8 月
    9 日偵訊、91偵3604卷第117-118 頁；91年8 月22日偵訊、
    同前偵卷第141-142 頁；91年11月19日審訊、91年訴字第56
    8 卷第11-16 頁；91年2 月25日審訊、同前審卷第20-25 頁
    ），其於91年11月19日另案審訊時並稱：伊手機為00000000
    00號，綽號「黑仔」是丁○○，伊手機輸入「黑仔」用「哥
    哥」作為代號，與「黑仔」很熟等語。而戊○○於上開偵訊
    後具保釋放，嗣於91年7 月19日偵訊時稱：是伊聯絡「黑仔
    」參與犯案的，「黑仔」聯絡電話為0000000000號等語（見
    91偵字第3620卷第29-32 頁），再於91年8 月22日偵訊時，
    檢察官提示被告丁○○口卡片供其指認是否為「黑仔」時？
    其供稱：有點像，但照片過黑，伊認不出來等語（見91偵字
    第3620號卷第40-42 頁）。嗣於91年10月17日偵訊時供稱：
    「黑仔」是被告丁○○，當天下午2 、3 點，伊聯絡甲○○
    ，甲○○聯絡被告丁○○等語（見91偵字第3620卷第45-47
    頁）。則甲○○與戊○○2 人上開偵查中就此部分之陳述，
    亦互核相符，且2 人係於偵查中始指出「黑仔」係被告丁○○。上開2 人之陳述，甲○○係在羈押且禁見中，被告戊○○係具保在外經傳喚到庭，其分別所為之陳述，串供之可能
    性亦低，所為相符之陳述部分，亦應與事實較相符而可採信
    。
  (四)甲○○於上開陳述時稱其於案發時所使用之行動電話號碼係
    0000000000號，業如上述，該行動電話當時申請人為王怡心
    ，此有和信電訊股份有限公司該電話用戶資料在卷可稽（見
    91偵3604號卷第158-159 頁），王怡心並於原審審理時到庭
    證稱：該行動電話係伊辦給甲○○使用等語（見原審92 年2
    月14日訊問筆錄第61-65 頁），其所證與甲○○所陳述相符
    。另據甲○○與戊○○2 人上開相符而較可採信之陳述可知
    ，綽號「黑仔」之人當時使用之行動電話號碼為0000000000
    號，該行動電話於當日即91年6 月26日下午3 時35分許起，
    至同日下午6 時49分許止，與上開0000000000號行動電話間
    ，通聯達24通，且其電波接收基地台位置，係自高雄市前鎮
    區○○○路移往高雄市苓雅區○○○路，再往高雄縣鳳山市
    五甲地區移動，繼而於下午6 時許移至高雄縣林園鄉，而與
    甲○○、戊○○2 人所述：案發當日下午2 、3 點先在高雄
    市○○○路泡沬紅茶店內3 人再次策劃謀議，戊○○駕車搭
    載「黑仔」、甲○○至高雄縣鳳山市五甲地區由甲○○購買
    贓車，甲○○再駕駛贓車至高雄縣林園鄉與被告戊○○及「
    黑仔」會合，再由甲○○駕駛贓車搭載一同前往林水祿代書
    事務所守候之路線相同（見甲○○91年6 月27日警詢筆錄，
    枋寮分局警卷第21-22 頁；戊○○91年6 月27日警詢筆錄，
    枋寮分局警卷第26頁），此有和信電訊股份有限公司該行動
    電話雙向通聯紀錄附卷可稽（見91偵字第3604號卷第83-90
    頁）。且據甲○○及戊○○2 人陳述，當天下午2 、3 時許
    ，甲○○出面在鳳山市五甲地區購得上開贓車後，甲○○再
    1 人駕駛該贓車前往林園鄉與戊○○、「黑仔」2 人會合，
    則甲○○當時以上開0000000000號電話於途中與「黑仔」使
    用之0000000000號電話互為聯絡，除與甲○○、戊○○2 人
    上開陳述相符合外，並與常情相符而可採認，故上開甲○○
    及戊○○所陳述：共犯係「黑仔」；及「黑仔」當時使用上
    開電話等語部分，應與事實相符，而可採信。
  (五)上開0000000000號行動電話係向和信電信股股份有限公司所
    申請，當時係預付卡門號，購買人並未將其個人資料送回電
    信公司，而電信公司與用戶聯絡所得之資料則為：「姓名：
    徐力仁先生，證件號碼：Ｚ000000000號……」，此有和信電
    信股份有限公司91年8 月8 日（91）和信字第00928 號函在
    卷可憑（見91偵字第3604號卷第37-38 頁），而被告丁○○
    係於91年9 月7 日下午4 時30分，在高雄市○○區○○路55
    5 號11樓之9 因通緝中而為警查獲，當場並扣得其持徐百毅
    之身分證換貼自己之照片而變造使用，此有高雄市政府警察
    局鼓山分局移送書及扣押物品目錄表在卷可稽，並為被告丁○○所自承。而扣案上開徐百毅之身分證其證號亦為Ｚ00000
    0000號，而與上開行動電話用戶資料之身分證號相同，足證
    上開電話確為被告丁○○所持用，故益足證甲○○、戊○○
    2人上開陳述稱：「黑仔」係被告丁○○等語，可以採信。
  (六)嗣戊○○、甲○○2 人於原審法院審理中以證人身分就被告
    丁○○被訴涉案情節結證時，即均翻異前詞，改稱與彼等共
    同強盜江照俊之人係綽號「阿華」之人，並非被告丁○○云
    云（見原審卷(二)第112 頁、原審卷(三)第70頁），惟原審法院
    詢以為何在警、偵訊中均指認「黑仔」即被告丁○○為共犯
    時，甲○○答稱: 「因那時候我勒戒是被他 (丁○○）害的
    ，說他吃的搖頭丸是我拿給他的。」及遭多名警察刑求，「
    警方先打我，再打戊○○，我才講出『黑仔』，我有跟戊○○說反正『黑仔』在通緝，警方也抓不到。」云云（見原審
    卷(二)第113 、122 頁）; 戊○○則稱: 「我和甲○○在醫院
    都被警察打，甲○○跟我說叫我跟警察說是『黑仔』，反正
    不會那麼快被通緝到，所以我才說是『黑仔』。」云云（見
    原審卷(三)第71頁）。又於95年1 月17日本院前審審理時戊○○再結證稱：「本案於91年6 月26日發生，當時我有受傷到
    醫院治療，但何醫院忘記，當時我腦震盪，在醫院治療住幾
    天我也不知道。治療期間警方『似』有帶甲○○到醫院看我
    ，談話內容忘記了。案發當天在車上我有拿一支電話，忘記
    是何人的，平常我有兩支行動電話。電話都是朋友的，使用
    易付卡之行動電話是我以前向丁○○借變造的身分證去申請
    的，與丁○○認識兩、三年，在外面認識，喝酒的朋友。我
    二人無冤仇，只是後來有為一件保證金而口角，但與本案無
    關。」等語。另於95年1 月17日本院前審審理時甲○○再結
    證稱：「我已判決確定，於91年6 月26日晚上，即案發當天
    即被查獲，翌日下午警詢即稱『黑仔』為本件強盜共犯，同
    日晚上地檢署偵訊時也說『丁○○有參加』，警察有帶我到
    醫院見戊○○，警察要我問戊○○玩具槍在哪裡。有對戊○○說另一個人是『黑仔』，我認識證人王怡心，是朋友王怡
    心幫我申請一支電話號碼0000000000號，由我使用。」云云
    。而於95年3 月7 日本院前審審理時證人梁毓芳結證稱：「
    與戊○○為男女朋友關係，91年6 月21日早上曾與其妹同往
    小康醫院探視戊○○受傷，病房內除了戊○○外有甲○○與
    警察。並無戊○○或甲○○家屬在場，我不知其做何事，也
    不知說何話。因為甲○○到病房的時候我就出去了。」等語
    。然甲○○確係於91年6 月26日21時50分許為警逮捕，次日
    （即27日）14時50分警訊時即供明「黑仔」為本件強盜共犯
    ，警詢後旋於91年6 月27日20時50分許解送臺灣屏東地方法
    院檢察署由檢察官偵訊，並於當日晚間收押禁見，已如上述
    。至於戊○○則於91年6 月26日晚間22時10分因車禍受傷被
    送往屏東縣新埤鄉小康醫院進行手術治療，於次日（27日）
    出院，於91年6 月27日14時45分警訊中陳述「黑松」為本件
    強盜共犯，亦如上述。而警方逮捕甲○○後，從未將其帶往
    小康醫院與被告戊○○見面，此分別有屏東縣警察局枋寮分
    局解送人犯報告書（見91年度偵字第3604號卷第14頁）、臺
    灣屏東地方法院押票（見91年度偵字第3604號卷第21頁）、
    小康醫院診斷證明書（見屏東縣警察局枋寮分局警卷第38頁
    ），及甲○○、戊○○之警訊筆錄附卷可憑。至於警方並未
    帶同甲○○前往醫院與戊○○見面一節，則據證人即查獲員
    警黃川銘、方基安、鍾智龍及林國昇等人於原審法院審理中
    結證屬實（見原審卷(三)第163 、169 、175 、177 之1 頁）
    。因此，甲○○於91年6 月27日接受警方詢問前，實無與戊○○串供之機會，2 人竟不約而同在警詢中供述本案逃逸之
    第3 名共犯為「黑仔」或「黑松」，甚至接續在偵查程序中
    詳述「黑仔」參與本案之細節，及指認「黑仔」本人即被告
    丁○○，可見渠等供詞應係出於本身記憶，而非互相串供所
    致。至於甲○○、戊○○所稱在小康醫院內因不堪警察刑求
    ，故被迫供述「黑仔」云云，並無其他憑據。且彼等於檢察
    官偵查中從未言及遭警刑求一事，迄原審法院審理中始稱被
    警刑求，是否可採信，亦不能無疑。
  (七)另被告丁○○於警詢時自承：伊與甲○○、戊○○是朋友，
    伊綽號為「黑松」等語（見91年9 月7 月警詢，鼓山分局警
    卷第3-6 頁）；於91年9 月19日偵訊時則辯稱：案發當日伊
    人在高雄與朋友在一起。伊與甲○○有債務糾紛，他欠伊4
    、5 萬元，與戊○○也有債務糾紛，他也欠伊2 、3 萬元，
    他與甲○○都讓伊催討的翻臉，伊也未使用0000000000號行
    動電話云云（見91偵字第3604號卷第188-190 頁）；再於91
    年11月28日偵訊時辯稱：去年甲○○、戊○○因犯案需5 萬
    元、10萬元，都是向伊借的，事後伊向他們要錢，他們不還
    ，大家才有些不愉快，也就未再聯絡。案發當日伊或是在高
    雄市黃啟哲住處睡覺，或是在外找朋友玩牌，不在案發現場
    云云（見91偵字第3604卷第209-210 頁）。甲○○則於原審
    93年8 月11日作證時翻異前詞，而稱：共犯係「阿華」，非
    「黑仔」，「阿華」也非被告丁○○。係因之前伊有案件在
    台中被警逮捕，交保5 萬元，伊女友吳雅惠幫伊辦保，錢是
    向被告丁○○借的，事後被告丁○○向伊要，伊覺得他做得
    太絕。又於91年初，伊因案去勒戒，係遭被告丁○○陷害，
    因而懷恨在心，而指證被告丁○○云云；而戊○○亦於原審
    93年11月19日審理時稱：共犯不包括被告丁○○云云，嗣於
    原審93年12月29日作證時則又稱：伊之前因毒品案子交保，
    是被告丁○○用他女友的名字把伊保出去，伊因而欠被告丁○○10萬元，事後他一直向伊要錢，而感情變壞云云。上開
    具保欠錢之事，亦經被告丁○○女友陳艾琳及甲○○女友吳
    雅惠（現更名為吳佳穎）2 人，分別於原審及本院前審審理
    時，到庭結證證明，並經本院前審調閱臺灣高雄地方法院檢
    察署91年度聲觀字第448 號、91年度觀執字第443 號卷審閱
    屬實。惟查：
    1.甲○○、戊○○2 人均係被告丁○○以上開情詞置辯後，
      方才證述上開情詞而翻異前詞，且被告丁○○對於甲○○
      、戊○○2 人積欠之款項，前後所述並不一致，此有其上
      開2 次偵訊筆錄在卷可憑，故甲○○、戊○○2 人事後翻
      異前詞所證，是否可信，實不能無疑。再者，若被告丁○○確有借錢為甲○○及戊○○2 人具保，亦係有恩於2人
      ，豈會因事後向2 人催討，2 人即因而懷恨誣陷？此與社
      會人情實相違背。另甲○○及戊○○2 人於警詢時，均未
      供出「黑仔」之姓名，業如上述，而其時2 人又均與被告
      丁○○認識，被告丁○○又既曾借錢為2 人具保，2 人亦
      無不知被告丁○○姓名之理，惟2 人於警詢時卻未供出被
      告丁○○姓名，則2 人若果真於警詢前即合意誣陷被告丁○○，又何以於警詢時並未供出「黑仔」即被告丁○○，
      而於事後偵查中才供出「黑仔」即被告丁○○？故戊○○
      、甲○○2 人上開翻異前詞所證，於理實有未合。再王心
      怡於原審時曾結證稱：0000000000號行動電話，好像是戊○○在使用云云（見原審92年2 月14日訊問筆錄，原審卷
      一第61-65 頁），而被告戊○○於本院前審時亦證稱：伊
      以前曾向被告丁○○借過身分證去聲請預付卡電話使用，
      該身分證姓名並非丁○○云云（見本院前審95年1 月17
      日審判筆錄，前審卷第213-218 頁），被告戊○○雖未承
      認上開行動電話係其使用，但其上開所證實暗指該電話係
      伊使用向被告丁○○借來之他人身分證所申請，惟上開電
      話申請日期為91年4 月3 日，有上開資料附卷可稽（91偵
      字第3604號卷第38頁），而其時據被告丁○○上開供述，
      其與被告戊○○已因上情結怨而未再聯絡，則戊○○證稱
      ：係向被告丁○○借得身分證而申請云云，即與常情不符
      ，而不能採信。另王怡心則亦與被告丁○○認識而曾於被
      告丁○○遭通緝到案羈押後前往探視，此為王怡心所自承
      （見原審94年4 月1 日審判筆錄，原審卷四第53-55 頁）
      ，足認王怡心與被告丁○○有相當交情，故王怡心上開所
      證，自有迴護被告丁○○之虞而難以採信。故認上開甲○○、戊○○2 人事後翻異前詞所證，尚不能為被告丁○○
      有利之認定。
    2.又證人黃啟哲雖於93年8 月11日原審法院審理中結證稱：
      「91年6 月26日當天與被告丁○○在高雄市『迪哥』家中
      打牌，因當天所駕駛之汽車曾與人發生車禍，故其印象深
      刻」云云 (見原審卷(二)第141 頁），雖核與被告丁○○供
      陳當天行程大致相符。而於95年1 月17日本院前審審理時
      證人王建淙結證稱：「認識丁○○及黃啟哲，是朋友關係
      。亦認識綽號『迪哥』是我好朋友，他叫李明亞。91年6
      月份，我在傳播公司上班。住高雄市○○路牽手大樓4樓
      。我當時和李明亞租房子住在一起，常有朋友到我們住處
      打麻將玩紙牌。丁○○、李明亞、黃啟哲均有到過。丁○○與黃啟哲是常一起去。91年6 月26日晚上，丁○○、黃
      啟哲有無來住處打牌，時間太久了，我不記得，當天我有
      無在家我也不知道。」等語。又於95年1 月17日本院前審
      審理時證人黃啟哲再結證稱：「認識丁○○母親徐秀霞平
      常有聯絡，發生本案時，他母親有找過及聯絡過我，要求
      我出來作證，其母曰: 『你們每天都在一起，丁○○牽涉
      本案，問我當時是否有在一起。』我答以『我們有在一起
      。』，我在原審作證謂『案發時我和丁○○在一起且發生
      車禍』，當時是打完麻將，半夜發生事故，賠對方3000元
      ，我與丁○○都被通緝，所以身分證不能使用，因為我開
      車不會有車禍，正好路口是派出所，我撞到別人，所以我
      就趕快跑。在高雄市○○路、富國路口『立仁保養廠』修
      車，修烤漆及保險桿，不到1 萬元，沒有保留保養廠的單
      據。」等語。惟上開證人所證，均無從證明其真實，故證
      人王建淙、黃啟哲2 人所證，亦有事後串飾之虞，而難以
      採信。又於95年1 月17日本院前審審理時證人林莉萍結證
      稱：「我買過日產汽車CEFIRO車牌7K-8695 號汽車供黃啟
      哲使用，我未曾使用過。後來黃啟哲賣車前有對我說車子
      撞過（發生交通事故）。無法確定發生車禍時間，因為車
      子是貸款買的，就在我寄回車籍資料的前一兩個月。」等
      語，其所證亦純屬傳聞之詞，乃聞諸黃啟哲所言，而難認
      足以證明黃啟哲上開證述可以採信。又被告丁○○於93年
      8 月羈押屏東看守所期間，其母徐秀霞曾於93年8 月3日
      前往探視，其間有如下對話：「丁○○: 『大胖仔』有說
      要出來嗎（意即是否出來作證）? 莊母: 有啦，那我有跟
      他講。丁○○：那邊都講好了嗎? 『大胖仔』跟那個都有
      收到那個嗎? 莊母：有啦! 丁○○：妳叫他跟律師講一講
      嘛! 莊母：有、有，有跟他約星期二。丁○○：妳就先不
      要回去了，星期六、日再回去，留在這幫我看情形，看要
      怎麼辦。莊母：證人的部分，那個講的那個，你要記得!
      丁○○：有啦! 我都記起來了，我都知道啦。莊母：不要
      太刻意喔。」（見卷附臺灣屏東看守所收容人接見申請登
      記單影本及看守所錄音帶譯文參照，原審卷(三)第105 、10
      6 頁），觀其文義，被告丁○○之母顯有要求被告丁○○
      背記證人「大胖仔」所欲向法院陳述之證詞之意。而其中
      所謂「大胖仔」，證人即丁○○之母徐秀霞已於原審法院
      審理供稱係「黃啟哲」無訛（見原審卷(三)第196 頁），因
      此，顯可疑為證人黃啟哲之上開證詞，係透過第三人與被
      告丁○○串供後所為，其真實性堪慮。而於95年1 月17日
      本院前審審理時證人徐秀霞證稱：「丁○○是我兒子，丁○○被羈押時，我常到屏東看守所看丁○○，我於原審所
      說『大胖』即黃啟哲。出車禍的時間我不知道。我有說『
      出車禍的時候丁○○和黃啟哲在一起。』，車禍的事是黃
      啟哲後來對我說的。丁○○有要求我找黃啟哲出來為他作
      證，因為本案，那段時間丁○○和黃啟哲都住在一起，我
      也有去過。」等語。惟茲黃啟哲上揭所證述，已無從證明
      其發生車禍之時日，僅泛言平日丁○○和黃啟哲常在一起
      打麻將，且證人黃啟哲所稱當天發生車禍云云，並未提出
      其他證據以實其說，且又有上開串證之虞，林莉萍所證更
      屬聞諸黃啟哲，亦難採信，已如上述，故認上開證人所證
      ，仍難採為有利被告丁○○之認定。
    (八)又被告丁○○與戊○○、甲○○共同故買車號E4-4788 號
      贓車一節，已據戊○○於警詢中供明（見屏東縣警察局枋
      寮分局警訊卷第26頁），甲○○亦於警詢時供陳彼3 人確
      曾於案發當天下午2 、3 時許在高雄市○○○路某泡沫紅
      茶店內共同策劃搶劫過程（見屏東縣警察局枋寮分局警訊
      卷第21頁），因此被告丁○○應知彼等乘坐用以強盜之車
      輛係贓車，且於搶劫前推由甲○○洽購。再者，本案各被
      告等為避免彼等尾隨或強盜被害人時遭抄錄車號，以便利
      事後隱匿形跡，遂於計劃犯罪時，推由共犯之一購買贓車
      作為犯罪交通工具，洵與事理及一般大眾之社會經驗無違
      。而車號E4-4788 號汽車為鄭明義所有，於91年6 月26日
      14時在高雄縣鳳山市五甲地區失竊，亦有屏東縣警察局車
      輛尋獲通報單一紙附卷可按（見屏東縣枋寮分局警卷第4
      頁），旋由本件甲○○於當天下午購得，時間緊湊。因此
      ，甲○○購買贓車之行為應為被告等人犯罪計劃之一部分
      ，被告丁○○既為共犯之一，且於事前參與謀議，自難謂
      其不知購買贓車作案之情。是戊○○於警詢中供稱：「我
      與甲○○（小小）、丁○○（黑仔）共同購買贓車作為犯
      罪工具」一語應可採信。甲○○於原審法院審理中證稱：
      「戊○○等沒有計劃開贓車作為強盜之接駁工具」云云（
      見原審卷(四)第79頁），則為迴護被告之詞，並非可採。
    (九)綜上所論，被告丁○○部分之事證亦屬明確，其犯行堪以
      認定。
（肆）被告戊○○、江志恆、丁○○之論罪:
    按共同正犯之成立，有以共同犯意而共同實施犯罪構成要件
    之行為者，有以自己犯罪之意思，參與犯罪構成要件以外之
    行為者，有雖以幫助他人犯罪之意思而參與犯罪構成要件之
    行為者，有以自己犯罪之意思，事前同謀推由一部分實施犯
    罪之行為者，均屬之，司法院大法官會議釋字第109 號解釋
    可供參考。蓋共同正犯，係共同實施犯罪行為之人，在共同
    意思範圍內，各自分擔犯罪行為之一部，相互利用他人之行
    為，以達其犯罪之目的，其成立不以全體均參與實施犯罪構
    成要件之行為為要件。共同正犯之意思聯絡，不限於事前有
    所謀議，僅於行為當時有共同犯意之聯絡，於行為當時，基
    於相互之認識，不論明示通謀或相互間默示合致，以共同犯
    罪之意思參與，均屬之；而行為分擔，亦不以每一階段皆有
    參與為必要，倘具有相互利用其行為之合同意思所為，仍應
    負共同正犯之責，蓋共同正犯，於合同意思範圍內，組成一
    共犯團體，團體中任何一人之行為，均為共犯團體之行為，
    他共犯均須負共同責任，初無分別何一行為係何一共犯所實
    施之必要（最高法院55年度台上字第522 號、87年度台非字
    第35號、85年度台上字第4962號、88年度台上字第2230號、
    第2858號判決意旨、73年度台上字第1886號判例意旨參照）
    。又西瓜刀客觀上足以危害人之生命身體，依社會通常觀念
    可供兇器使用；核被告戊○○、丁○○、江志恆共謀持刀強
    盜他人財物之行為，並推由被告戊○○、丁○○、甲○○下
    手實施。按刑法分則或特別法中規定之結夥犯罪，應以在場
    共同實施或在場參與分擔實施犯罪之人為限，不包括同謀共
    同正犯在內。司法院大法官會議釋字第109 號解釋「以自己
    共同犯罪之意思，事先同謀，而由其中一部分之人實施犯罪
    之行為者，均為共同正犯」之意旨，雖明示「同謀共同正犯
    」與「實施共同正犯」併包括於刑法總則第28條之「正犯」
    之中，但此與規定於刑法分則之結夥犯罪，其態樣並非一致
    （最高法院76年台上字第7210號判例意旨參照)。 亦即必所
    結夥之人均在場始足當之，如僅參與謀議，而實施時未在場
    ，推由其他之人實施之，該未在場者則屬同謀共同正犯，惟
    同謀共同正犯，則仍應對其他實施正犯所為之犯罪行負全部
    責任。本件強盜，係由被告戊○○、丁○○及甲○○下手實
    施，均係犯刑法第330 條第1 項之結夥3 人以上攜帶兇器強
    盜罪一強盜行為，強盜對象有江照俊及丙○○2 人，侵害2
    人法益，為想像競合犯。被告江志恆則除參與謀議外，並未
    在場實施，應成立同謀共同正犯，但實施正犯既係犯刑法第
    330 條第1 項之結夥3 人以上攜帶兇器強盜罪，依上開說明
    ，被告江志恆自亦應論以該犯罪。被告江志恆、戊○○、丁○○與已判決確定之甲○○等人，有犯意聯絡及行為分擔，
    均為共同正犯。被告等人於行為後，刑法業經修正於95年7
    月1 日施行，刑法第28條共同正犯之規定亦有修定，惟其修
    正亦無礙於同謀共同正犯之處罰，故被告等人所為，不論依
    修正前後之規定，均成立共同正犯，而無新舊法比較適用之
    問題，應逕依修正後規定，論以共同正犯。公訴意旨未審酌
    被告江志恆於事先同謀，並推由其中部分人實施，且預計於
    得手後平分贓款，顯係以自己共同犯罪之意思參與本案，遂
    謂被告江志恆僅為加重強盜罪之教唆犯，容有誤會。而被告
    等人於行搶過程中持刀傷害被害人丙○○，並以強暴、脅迫
    手段，妨害告訴人江照俊、丙○○之行動自由，均為其加重
    強盜罪之當然結果，不另論罪。被告戊○○、丁○○於計劃
    犯罪過程中，起意購買贓車作為犯罪之交通工具，係另犯刑
    法第349 條第2 項之故買贓物罪。被告戊○○、丁○○2人
    就上開故買贓物犯行，與甲○○有犯意聯絡及行為分擔，亦
    均為共同正犯。被告戊○○、丁○○2 人所犯結夥3 人攜帶
    兇器強盜罪與故買贓物罪間，有方法結果之牽連關係，為牽
    連犯，惟刑法第55條牽連犯之規定，依修正後之刑法既已刪
    除，則若適用修正後規定，被告戊○○、丁○○2 人所犯上
    述2 罪應依數罪併罰之規定分論併罰，經比較新舊刑法之規
    定，修正後之規定並非較有利於被告，爰刑法第2 條第1項
    「行為後法律有變更者，適用行為時之法律。但行為後之法
    律有利於行為人者，適用最有利於行為人之法律。」之規定
    ，仍應適用行為時之舊法，即適用修正前刑法第55條規定論
    以牽連犯，從一重之結夥3 人攜帶兇器強盜罪處斷。又被告
    丁○○於89年間，因偽造文書案件，經本院89年度上訴字第
    1366號判處有期徒刑3 月，於90年4 月16日易科罰金執行完
    畢。有臺灣高等法院被告全國前案紀錄表附卷足憑，其於刑
    之執行完畢後5 年內，故意再犯本案有期徒刑之罪，無論依
    修正前或修正後之規定，均構成累犯，應依修正後刑法第47
    條第1 項規定，論以累犯，並加重其刑。公訴意旨就被告戊○○、丁○○故買贓物之犯行雖未於起訴書中敘及，然裁判
    上一罪之案件，檢察官就犯罪事實一部起訴者，依刑事訴訟
    法第267 條規定，其效力及於全部，法院自屬有權全部審判
    。
參、原審就被告3 人強盜部分為科刑之判決，固非無見，惟上開
    0000000000號行動電話當時應係甲○○所使用，已如上述，
    原審判決認係王怡心使用，容有未洽。被告江志恆、丁○○
    2 人上訴意旨，否認犯罪，被告戊○○上訴，認有自首規定
    之適用，雖均無理由，但原審判決既有上開可議之處，此部
    分即屬無可維持，應由本院撤銷改判，並將被告丁○○定執
    行刑部分一併撤銷。
肆、爰審酌被告江志恆、戊○○、丁○○3 人之智識程度，丁○○係累犯，而被告江志恆與被害人江照俊為姪叔關係，其既
    已允諾給付價款購買土地予江照俊在先，自應依約履行，惟
    其竟預先糾集他人，謀議於交付價款後，以強盜之不法手段
    奪回，其行為非僅悖離經濟市場之交易秩序，甚至違逆人倫
    ，惡性較重。而被告戊○○、丁○○與被害人本無仇恨，竟
    各為圖謀利益，即共同謀議，駕乘購買之贓車，以製造假車
    禍之方式強盜江照俊夫婦財物，其手段足以危害被害人之生
    命及身體安全。且被害人非僅金錢遭劫，汽車因車禍受損，
    損失程度實屬重大，被告戊○○則始終坦承犯罪，應有悔意
    等，及其他一切情狀，分別依其情節，量處如主文第2 、3
    、4 、5、6項所示之刑。
伍、被告丁○○傷害部分，業經本院前審判決確定，併此敘明。
陸、被告丁○○經合法傳喚，無正當理由不到庭，爰不待其陳述
    ，逕行判決。
據上論斷，應依刑事訴訟法第368 條、第369 條第1 項前段、第
371 條、第364 條、第299 條第1 項前段，刑法第2 條第1 項前
段、第28條、第330 條第1 項、第349 條第2 項、第47條第1 項
、修正前第55條，刑法施行法第1 條之1，判決如主文。
本案經檢察官沈紹嘉到庭執行職務。
中　　華　　民　　國　　96　　年　　2 　　月　　7 　　日
                  刑事第七庭    審判長法  官  莊飛宗
                                      法  官  孫啟強
                                      法  官  邱明弘
以上正本證明與原本無異。
如不服本判決應於收受本判決後10日內向本院提出上訴書狀，其
未敘述上訴理由者，並得於提起上訴後10日內向本院補提理由書
狀（均須按他造當事人之人數附繕本）「切勿逕送上級法院」。
中　　華　　民　　國　　96　　年　　2 　　月　　7 　　日
　　　　　　　　　　　　　　　　　　　書記官  黃玉珠
附錄本判決論罪科刑法條：
刑法第330條第1項
犯強盜罪而有第321 條第1 項各款情形之一者，處7 年以上有期
徒刑。
刑法第349條第2項
搬運、寄藏、故買贓物或為牙保者，處5 年以下有期徒刑、拘役
或科或併科1 千元以下罰金。
